【裁判字號】    99,交聲,1114
【裁判日期】    990729
【裁判案由】    違反道路交通管理處罰條例聲明異議
【裁判全文】
臺灣臺北地方法院交通事件裁定        99年度交聲字第1114號
原處分機關  臺北市交通事件裁決所
異  議  人
即受處分人  乙○○
上列異議人即受處分人因違反道路交通管理處罰條例案件，對於
臺北市交通事件裁決所於99年5 月20日所為之處分（原處分案號
：北市裁催字第裁00-000000000號）聲明異議，本院裁定如下：
    主  文
異議駁回。
    理  由
一、本件原處分機關即臺北市交通事件裁決所以異議人即受處分
    人乙○○於民國99年2 月27日下午1 時13分許，駕駛車牌號
    碼F2-1647 號自小客車，在臺北縣仁愛路與永和路口，因有
    「不依標誌標線號誌指示」之違規，為員警當場發現而予以
    攔停製單舉發，異議人拒絕簽收通知單，員警仍依法告知其
    應到案時間及處所並記明事由後視為已收受。嗣異議人未於
    應到案日期前提出申訴或到案聽候裁決，原處分機關乃依道
    路交通管理處罰條例第48條第1 項第2 款、第63條第1 項第
    3 款規定，裁處異議人罰鍰新臺幣（下同）900 元，並記違
    規點數1 點。
二、聲明異議意旨略以：本件罰鍰自始未送達予異議人，且異議
    人遵守警察攔查程序，當場陳明並未違規左轉，本件係警方
    誤判異議人違規所致，原依法聲明異議，請撤銷原裁決等語
    。
三、按汽車駕駛人轉彎時，不依標誌、標線、號誌指示，處600
    元以上1,800 元以下罰鍰，道路交通事件管理處罰條例第48
    條第1 項第2 款定有明文。又依路交通管理事件統一裁罰基
    準及處理細則第44條第1 項授權制定之違反道路交通管理事
    件統一裁罰基準表規定（交通部與警政署於99年3 月5日 新
    修正發布之附表），行為人駕駛小型車而有道路交通管理處
    罰條例第48條第1 項第2 款之違規行為，經警舉發，逾越到
    案期限60日以上繳納罰鍰或逕行裁決處罰者，處900 元之罰
    鍰。
四、按汽車駕駛人駕駛汽車，應遵守道路交通標誌、標線、號誌
    之指示，道路交通安全規則第90條前段定有明文。又依道路
    交通標誌標線號誌設置規則第230 條第1 款第1 點規定：「
    行車管制號誌各燈號顯示之意義如左：二、箭頭綠燈（一)
    箭頭綠燈表示僅准許車輛依箭頭指示之方向行駛。」。又按
    行車管制號誌使用左轉專用時相，除設有早開控制時相外，
    應配合佈設左彎待轉區線；左轉箭頭綠燈與對向號誌之圓形
    綠燈或直行箭頭綠燈不得於同一時相並亮，道路交通標誌標
    線號誌設置規則第230 條亦定有明文，是燈光號誌為箭頭綠
    燈時，駕駛人僅得按該箭頭之方向行駛，先予敘明。
五、經查：
  (一)異議人於前揭時間駕駛車號F2-1647 號自小客車沿彰化縣東
    環路行駛，行駛至東環路與斗苑東路路口時，左轉至東苑東
    路，因而被員警攔查舉發其有「未依號誌行駛」之違規事實
    ，嗣因異議人未於應到案時間內到案，原處分機關乃依法逕
    行裁罰等情節，為證人即員警甲○○到庭證述甚明（見本院
    卷第13頁反面），有原舉發通知單、裁決書、送達回證影本
    等件在卷可證（見本院卷第4 至6 頁）。異議人雖辯稱其未
    收受違規罰鍰云云，然查，本件係員警當場攔停舉發，因異
    議人拒絕簽收舉發通知單，員警乃當場告知應到案時間及處
    所一節，有彰化縣政府警察局北斗分局北警分五字第099001
    0676號函文可參（見本院卷第8 頁），又經檢核原舉發通知
    單移送受理機關聯影本，其上「收受通知聯者簽章」欄位業
    經員警在上註明「當事人拒簽收並告知應到案日期及處所」
    等文字，與上開函文所陳情節相符，是本件原舉發單位應已
    合法完成舉發程序，異議人上開辯解，自屬無據。
  (二)再異議人當時係沿東環路由北往南行駛左轉至斗苑東路（往
    國道一號方向），而東環路與斗苑東路路口為多時相之管制
    ，東環路（即南北向）部分共設有5 個燈號，直行、右轉、
    左轉均設有獨立之綠色箭頭燈號一節，有衛星地圖、現場照
    片、員警製作之現場平面圖可參（見本院卷第20、16、17頁
    ）；而員警甲○○當時係親眼看見該車號F2-1647 號自小客
    車於燈光號誌僅顯示為直行及右轉，即不待左轉燈號亮起，
    逕行左轉至斗苑東路之事實，亦經證人甲○○證稱：當時我
    與同事在斗苑路跟東環路口取締交通違規，我有親眼看到F2
    -1647 號自小客車違規左轉的情形，該車是從東環路左轉至
    斗苑東路，該地點有5 個號誌，當時號誌只有直行跟右轉，
    異議人是違規左轉等語明確（見本院卷第13頁反面）；異議
    人雖陳稱本件為員警誤判等語，然為釐清員警當時是否可確
    認異議人違規，而得排除誤判之可能，本院復對證人甲○○
    訊以：「異議人越過東環路停止線時，左轉燈號確實沒有亮
    起？」，其證稱：「我們是依照片75秒（指行人穿越道上禁
    止行人通行燈號之秒數）開始看，75至20秒只可以直行跟右
    轉，左轉是20秒開始，異議人不到20秒時就轉過去。」，訊
    以：「你們要確認車輛是否在左轉燈亮起前就左轉，是以行
    人穿越的秒數作為輔助？」，答稱：「對。」（見本院卷第
    13頁反面、14頁），足見本件係異議人於左轉燈號亮起前即
    起步穿越停止線左轉進入路口，而與燈號即將消失時異議人
    搶時間進入路口時，可能因車輛於穿越停止線時燈號變換而
    生爭議之情形不同，且從員警繪製之平面圖以觀，其站立攔
    停舉發之位置，確實可看見異議人行駛之車道及在斜對角之
    行人穿越道燈號，是以員警所描述其當時以目視之判斷方式
    ，應無誤判異議人違規之危險，故異議人所辯情詞，自不可
    採。從而，本件異議人有上開違規左轉之行為，至為明確，
    原處分機關依法裁罰，應無不合。
五、綜上所述，異議人確於上開時間，有未依交通號誌指示之違
    規行為，則原處分機關依前開道路交通管理處罰條例第48條
    第1 項第2 款、第63條第1 項第3 款）、處理細則第41條、
    第43條、第44條、第67條及裁罰基準表之規定，裁處異議人
    罰鍰900 元，並記違規點數1 點，核無違誤。本件異議人之
    異議為無理由，自應裁定將其異議駁回。
據上論斷，應依道路交通案件處理辦法第19條，裁定如主文。
中    華    民    國    99    年    7     月    29    日
                        交通法庭  法  官  陳思帆
上正本證明與原本無異。
如不服本裁定，應於裁定送達後5日內向本院提出抗告狀。
                                  書記官  林素霜
中    華    民    國    99    年    7     月    30    日

司法院資訊處製作；財團法人民間司法改革基金會備份。
